臺灣新竹地方法院簡易庭小額民事判決　　　　九十三年度竹小字第七四號
　　原　　　告　國泰世紀產物保險股份有限公司
　　法定代理人　乙○○
　　訴訟代理人　甲○○
　　　　　　　　　　　　　　送.
　　被　　　告　丙○○
右當事人間損害賠償事件，本院於九十三年三月三十一日言詞辯論終結，判決如左：
  主      文
被告應給付原告新台幣柒仟參佰零壹元，及自民國九十二年十二月二十三日起至清償
之日止，按週年利率百分之五計算之利息。
訴訟費用新台幣柒佰伍拾參元由被告負擔，餘由原告負擔。
本判決第一項得假執行。
  事實及理由
一、原告訴之聲明：被告應給付原告新台幣（下同）九千七百元，及起訴狀繕本送達
    之翌日起至清償日止，按年息百分之五計算之利息。
二、事實摘要：
（一）原告公司保險單第１５９４１Ｘ００１５９４號所承保訴外人黃志銘所有之６
      Ｕ─２８０８號自用小客車由其妻訴外人古青玉駕駛，於民國九十二年六月二
      十七日上午十時三十分許，於行經新竹市○○路、民族路口，因前方由訴外人
      陳懋恩所駕駛５Ｐ─９０８７號車因黃燈緊急煞車，致前開原告承保車輛因煞
      車不及碰撞及之，而隨後被告丙○○駕駛之Ｗ７─５５８０小客車亦再由後追
      撞前開原告承保車輛，使該車受有損害。本件被保險車輛後半部所受損害之修
      復費用共九千七百元，原告已依保險契約賠付被保險人車輛之修理費用，此有
      理賠計算書、發票、領款收據、行車執照、估價單、汽車受損照片等影本可稽
      。茲依保險法第五十三條及民法第一百九十一條之二之規定，由原告取得代位
      求償權，得直接請求被告履行侵權行為損害賠償責任。
（二）被告未於言詞辯論期日到場，亦未提出任何書狀作何聲明或陳述。
三、程序方面：
    本件被告未於言詞辯論期日到場，核無民事訴訟法第三百八十六條所列各款情形
    ，爰准原告之聲請，由其一造辯論而為判決，合先敘明。
四、本院之判斷：
（一）本件原告主張其承保訴外人（即被保險人）黃志銘所有之６Ｕ─２８０８號自
      用小客車由其妻訴外人古青玉駕駛，於九十二年六月二十七日上午十時三十分
      許，於行經新竹市○○路、民族路口，因前方由訴外人陳懋恩所駕駛５Ｐ─９
      ０８７號車因遇黃燈緊急煞車，致前開原告承保車輛煞車不及碰撞及之，而隨
      後被告丙○○駕駛之Ｗ７─５５８０小客車亦再由後追撞前開原告承保車輛，
      使該車受有損害，本件被保險車輛後半部所受損害之修復費用計九千七百元之
      事實，業據提出與所述相符之汽車保險理賠計算書、統一發票、領款收據、汽
      車行照、駕駛執照、估價單、照片為證，並有新竹市警察局第二分局九十三年
      一月五日竹市警二分交字第○九三○○一一六○二號函所暨檢附之道路交通事
      故現場圖、談話筆錄、現場照片附卷可稽，參以，被告未到庭為任何有利於己
      之聲明或陳述，亦未提出書狀供本院審酌，自堪信原告前揭之主張為真實。按
      汽車在同一車道行駛時，除擬超越前車外，後車與前車之間應保持隨時可以煞
      停之距離，並應注意車前狀況，隨時採取必要之安全措施，道路交通安全規則
      第九十四條第一、三項分別定有明文。查訴外人陳懋恩開車行經前揭路段因遇
      交通號誌轉為黃燈，於煞停等候交通號誌轉換時，行駛其後方之訴外人古青玉
      駕駛上開自小客車疏未注意致追撞陳懋恩所駕駛之前揭自小客車後方而停車之
      際，被告駕駛前揭自小客車行駛於訴外人古青玉後方而行經該路段時，本應注
      意上開規定，且當時天候良好、路面無缺陷又無不能注意之情事，有道路交通
      事故現場圖、現場照片附卷可稽，詎被告竟疏未注意車前狀況，亦未與前車保
      持相當之煞車距離，致追撞訴外人古青玉所駕駛車牌號碼６Ｕ─２８０８自小
      客車，致該車受有前揭損害，是被告自有過失。次查，原告主張訴外人黃志銘
      所有之前揭自小客車因本次車禍致後保險桿、防撞桿等物損壞之事實，亦據其
      提出與所述相符之車損估價單、汽車行車執照、統一發票及照片等為證，被告
      未到場爭執，自堪信為真正。且被告前開過失與原告所受上開損害間有相當因
      果關係，是被告就本件肇事顯應負過失侵權行為責任。
（二）次按因故意或過失不法侵害他人之權利者，負損害賠償責任，不法毀損他人之
      物者，被害人得請求賠償其物因毀損所減少之價額，民法第一百八十四條第一
      項前段、修正前民法第一百九十六條分別定有明文。又物被毀損時，被害人除
      得依據民法第一百九十六條請求賠償外，並不排除民法第二百十三條至第二百
      十五條之適用，依民法第一百九十六條請求賠償物被毀損所減少之價額，得以
      修復費用為估定之標準，但以必要者為限（例如：修理材料以新品換舊品，應
      予折舊），亦有最高法院七十七年度第九次民事庭會議決議、同院六十年度臺
      上字第一五○五號判決及七十三年度臺上字第一五七四號等判決可資參照。查
      本件原告主張其承保訴外人（即被保險人）黃志銘所有之前揭號自小客車之車
      體損失險，前揭之自小客車因遭被告撞及，致該車之後保險桿、防撞桿等處受
      損，原告依約賠付被保險人車損修理費用九千七百元等情，已據其提出與所述
      相符之理賠計算書、估價單、統一發票、被保險人汽車行車執照各一紙及照片
      十三幀等為證，核屬相符，被告未到庭陳述，復未提出書狀答辯以供本院斟酌
      ，自堪信原告之上開主張為真實。惟原告基於保險代位請求被告賠償所承保之
      系爭受損車輛所減少之價額，自以必要者為限，則訴外人黃志銘所有系爭自用
      小客車係於九十一年七月三十日新領牌照開始使用，有行車執照附卷可憑，算
      至本件事故發生時（即九十二年六月二十七日）已使用一年（未滿一月以一月
      計，營利事業所得稅結算申報準則第九十五條第八款參照），依前揭說明，其
      以新品取代舊品間之差價應予折舊扣除。是故關於原告所承保之系爭車輛因毀
      損所減少之價額，既得以必要之修復費用為估定之標準，依原告所提估價單之
      記載，更新零件費用合計為六千五百元（含百分之五之營業稅），本院依行政
      院（七九）財字第○六七○號、臺（四五）財字第一四八○號令公布之固定資
      產耐用年數表及固定資產折舊率表，採定率遞減法計算其折舊，即自用小客車
      耐用年數五年，每年折舊率千分之三六九，是原告所承保之系爭車輛更新零件
      折舊後金額應為四千一百零一元【計算方式：第一年折舊6500×0.369＝2399
      （元以下四捨五入），第一年折舊後之價值：0000－0000＝4101】。從而，原
      告基於保險代位得請求被告賠償修復系爭車輛之工資三千二百元（含百分之五
      之營業稅）及零件折舊後之金額四千一百零一元，共計七千三百零一元。是以
      ，原告請求被告給付上開金額，及自起訴狀繕本送達被告之翌日（即九十二年
      十二月二十三日）起至清償之日止，按年息百分之五計算之利息，洵屬正當，
      應予准許。至逾此部分之請求，即非有據，應予駁回。
五、本件為小額訴訟事件，就原告勝訴部分依職權宣告假執行，又本件為小額訴訟事
    件，爰於裁判時確定其訴訟費用額，併予敘明。
六、據上論結，原告之訴為一部有理由、一部無理由，依民事訴訟法第四百三十六條
    之二十三、第四百三十六條第二項、第三百八十五條第一項前段、第七十九條、
    第四百三十六條之二十、第四百三十六條之十九，判決如主文。
中　　　華　　　民　　　國　　九十三　　年　　　四　　　月　　二十三　　日
                                  臺灣新竹地方法院新竹簡易庭
~B法　　　官　謝永昌
右為正本係照原本作成。
如對本判決上訴，非以違背法令為理由，不得為之，且須於判決送達後二十日內向本
院提出上訴狀（須按他造當事人之人數附繕本）。
~B書　記　官　蕭宛琴
中　　　華　　　民　　　國　　九十三　　年　　　四　　　月　　二十三　　日
